臺灣高雄地方法院民事裁定
108年度消債清字第164號
聲  請  人  張家棋即張煜婕即張樂萍
0000000000000000

0000000000000000

0000000000000000

代  理  人  任進福律師
上列當事人因消費者債務清理事件聲請清算，本院裁定如下：
    主  文
聲請人張家棋即張煜婕即張樂萍自中華民國一百零八年十一月十
二日下午四時起開始清算程序。
命司法事務官進行本件清算程序。
    理  由
一、聲請意旨略以：伊無力清償債務，曾向本院聲請調解但不成
    立，爰聲請准予清算等語。
二、按「債務人不能清償債務或有不能清償之虞者，得依本條例
    所定更生或清算程序，清理其債務。」消費者債務清理條例
    （下稱本條例）第3 條定有明文。衡以消費者與金融機構間
    債之關係之發生，係依契約自由原則及相互間之信賴為基礎
    ，此為社會經濟活動得以維繫及發展之重要支柱，債務人經
    濟窘迫，固不應任其自生自滅，債權人一方之利益，仍不能
    因之摒棄不顧。是債務人於協商程序中，自應本於個人實際
    財產及收支狀況，依最大誠信原則，商討解決方案。如終究
    不能成立協商，於聲請更生或清算時，法院審酌上開條文所
    謂「不能清償或有不能清償之虞」，應綜衡債務人全部收支
    、信用及財產狀況，評估是否因負擔債務，而不能維持最基
    本之生活條件；所陳報之各項花費，是否確屬必要性之支出
    ；如曾有協商方案，其條件是否已無法兼顧個人生活之基本
    需求等情，為其判斷之準據。
三、經查：
㈠、聲請人前於民國108年6月17日提出債權人清冊，向本院聲請
    調解債務清償方案，經本院108年度司消債調字第296號受理
    ，於108年7月15日調解不成立，聲請人於同日以言詞聲請清
    算等情，業經本院依職權調閱上開調解卷宗核閱無訛。
㈡、聲請人於106年度至107年度均無申報所得，名下無財產；又
    聲請人自陳因罹憂鬱症，有失眠、幻聽等症，僅能從事兼職
    ，105年8月1日起至107年7月31日止，於優佳美實業有限公
    司擔任清潔臨時工，工作時間自10時至16日，中午休息1小
    時，時薪150元，每月工作8日，每週工作2日，日薪750元，
    每月收入約6,000元，自107年8月起於峇瑪美容生活坊任清
    潔臨時工，時薪150元，每日工作8小時，每月工作5日，每
    月收入約6,000元，現未領取任何補助及給付，如生活費不
    足，由姐資助，每月資助時間、金額不定等情，有財政部高
    雄國稅局106年至107年綜合所得稅各類所得資料清單及財產
    歸屬資料清單【本院108年度司消債調字第296號卷（下稱調
    卷）第11至13頁】、財產及收入狀況說明書（調卷第3頁）
    、債權人清冊（調卷第4至5頁）、戶籍謄本（本案卷第19頁
    ）、勞工保險被保險人投保資料表（調卷第15頁）、個人商
    業保險查詢結果表（本案卷第21頁）、財團法人金融聯合徵
    信中心前置協商專用債權人清冊（調卷第6至8頁）、信用報
    告（調卷第9至10頁）、勞動部勞動力發展署高屏澎東分署
    函（本案卷第15頁）、勞動部勞工保險局函（本案卷第14頁
    ）、社會補助查詢表（本案卷第11至13頁）、健保投保紀錄
    （本案卷第29頁）、收入切結書（調卷第14頁、本案卷第36
    頁）、在職證明書（本案卷第20頁）、離職薪資切結書（本
    案卷第35頁）、離職證明書（本案卷第34頁）、存簿（本案
    卷第24至28頁）、凱旋醫院診斷書及柯文良小兒科診所診斷
    證明書（調卷第17至18頁）等附卷可參。則在別無其他資料
    可認聲請人有其他收入之情形下，以其自陳每月收入6,000
    元核算現在償債能力之基礎，堪認妥適。
㈢、關於聲請人個人日常必要支出部分，按債務人必要生活費用
    ，以最近一年衛生福利部或直轄市政府所公告當地區每人每
    月最低生活費一點二倍定之，本條例第64條之2第1項定有明
    文。本院參酌衛福部社會司所公告108年度高雄市最低生活
    費為13,099元，則聲請人每月最低生活所必需除有特殊情形
    並有證據證明者外，自宜以此之1.2倍即15,719元為度，始
    得認係必要支出。又聲請人陳稱於兄、姐所繼承父親所有房
    屋居住，客觀上無房屋費用支出，故於計算聲請人個人每月
    必要生活費時，即應自前開已包括聲請人居住費用在內之每
    月最低生活費用中，扣除相當於房租支出所佔比例（大約為
    24.36％）。依此計算結果，聲請人每月之必要生活費應以11
    ,890元為準【計算式：15,719－（15,719×24.36%）＝11,890
    】。聲請人主張每月必要支出約6,000元，低於本院計算之
    基準，尚屬合理。
㈣、綜上所述，聲請人目前每月收入為6,000元，扣除必要生活費
    6,000元後，聲請人已入不敷出，遑論尚有餘款可用於清償
    債務4,938,557元（調卷第32至37頁、第39至43頁、第48頁
    ，包括：土地銀行、國泰世華銀行、滙豐銀行、遠東銀行、
    元大銀行、中國信託銀行、萬榮行銷股份有限公司、台新資
    產管理股份有限公司），堪認聲請人確有不能清償債務之情
    事。從而，聲請人向本院聲請清算，應予准許，並命司法事
    務官進行本件清算程序。
四、依本條例第11條第1 項、第83條第1 項、第16條第1 項，裁
    定如主文。
中　　華　　民　　國　 108　　年　　11　　月　　12　　日
              　　民事庭　　法　　　官　賴寶合
以上正本係照原本作成。
本裁定不得抗告。
中　　華　　民　　國　 108　　年　　11　　月　　12　　日
  　                        書記官　胡美儀